【裁判字號】    92,訴,1052
【裁判日期】    920919
【裁判案由】    損害賠償
【裁判全文】
臺灣高雄地方法院民事判決  九十二年度訴字第一五二號
    原      告  乙○○
    被      告  甲○○
                原名曾文豐）.
右當事人間請求損害賠償事件，於民國九十二年九月九日辯論終結，本院判決如左：
    主  文
被告應給付原告新臺幣肆拾伍萬元及自民國九十一年三月十六日起至清償日止，按週
年利率百分之五計算之利息。
原告其餘之訴駁回。
訴訟費用由被告負擔十分之七，餘由原告負擔。
    事  實
甲、原告方面：
一、聲明：被告應給付原告新臺幣（下同）六十萬元及自民國九十一年三月十六日起
    至清償日止，按週年利率百分之五計算之利息。
二、陳述：
（一）被告於九十年十二月十六日（誤植為九十年十一月十七日）向原告借用其所有
      車牌號碼ＹＧ－三六七八號，西元一九九四年出廠，賓士牌Ｃ一八○型之白色
      自用小客車（以下簡稱系爭自小客車），惟隔日該車即遭竊，被告向警方報案
      ，惟未尋獲。嗣兩造於九十一年二月十九日達成協議，被告並簽立合約書，同
      意於九十一年三月十五日前以同款式年份之車輛或以當時行情價格賠償，詎被
      告逾期仍未履行。為此，爰依兩造契約之法律關係，求為判令被告給付六十萬
      元及利息。
（三）對被告之答辯，則陳稱：伊並未恐嚇被告，亦未允諾依當時車價負擔一半之損
      失。
三、證據：提出合約書一件。
乙 、被告方面：
一、聲明：駁回原告之訴。
二、陳述：
（一）九十年十二月十六日我開系爭自小客車載原告去台南，從台南回來後，原告叫
      我把車開去保養，我單獨開車去，在途中與朋友相約吃飯，而將車停放路邊，
      車就被偷了，失竊責任不能完全歸於我；原告曾以口頭承諾雙方依當時車價各
      負擔一半之損失。
（二）丟車後就一直有人打電話恐嚇我，說農曆過年前若沒有還車或還錢，就要找人
      砍我腳筋，我因為害怕，才簽立上開合約書。
（三）該車失竊時之市價僅四十萬元，又該車是被歹徒擄車，我已付出六萬元贖金。
三、證據：聲請訊問證人曾韋程。
丙、本院依職權調取臺灣高雄地方法院檢察署（以下簡稱高雄地檢署）九十二年度偵
    字第一○二七一號卷，及向高雄市政府警察局苓雅分局函調系爭自小客車失竊案
    之受理報案單，並另向高雄市汽車同業公會函詢該車於九十年十一月間之市價。
    理  由
甲、程序方面：
    按訴狀送達後，原告不得將原訴變更或追加他訴，但擴張或減縮應受判決事項之
    聲明者，不在此限，此為民事訴訟法第二百五十五條第一項第三款所明定。原告
    原起訴請求被告賠償七十萬元及利息，本件起訴狀送達後，於九十二年六月二十
    六日言詞辯論期日，以言詞變更請求之金額為六十萬元，核屬應受判決事項聲明
    之減縮，依上開法條，並無不合，先予敘明。
乙、實體方面：
一、原告起訴主張：被告於九十年十二月十六日向原告借用系爭自小客車車，惟翌日
    該車即遭竊，報警後仍未尋獲，嗣兩造於九十一年二月十九日達成協議，被告同
    意於九十一年三月十五日前以同款式年份之車輛或以當時行情價格賠償，詎被告
    逾期仍未履行。為此，爰依兩造契約之法律關係，求為判令被告給付六十萬元及
    利息等語。
二、被告則以：車輛失竊後，伊一直受到電話恐嚇，心生害怕，才簽立上開合約書；
    又原告曾以口頭承諾雙方依當時車價各負擔一半損失語，資為抗辯。
三、原告主張系爭自小客車於被告持有中遭竊，被告嗣並簽立上開合約書，惟未依約
    履行等情，業據提出合約書一紙為證，並經本院依職權調取高雄地檢署九十二年
    度偵字第一○二七一號卷核閱屬實，且為被告所不爭，堪信屬實。惟被告以前揭
    情詞置辯。經查：
（一）按當事人主張有利於己之事實，就其事實有舉證之責任，民事訴訟法第二百七
      十七條定有明文。次按因被詐欺或被脅迫，而為意思表示者，表意人得撤銷其
      意思表示；又前開撤銷，應於發現詐欺或脅迫終止後，一年內為之，民法第九
      十二條第一項、第九十三條第一項亦有明文。被告主張其係受脅迫始簽立系爭
      合約書乙節，為原告所否認，被告固請求訊問證人即其姪兼員工曾韋程為證，
      惟該證人所述：伊曾幫被告接電話，並在旁聽到被告說：「我又不是不還你」
      「我又不是躲著你」，或伊曾目睹原告到工廠來與被告吵架等情（見九十二年
      五月二十七日言詞辯論筆錄），至多可徵兩造因車輛失竊之事，曾在電話上或
      被告工廠內發生多次口角爭執，而不足證明被告有受原告或第三人恐嚇。況且
      ，經本院訊之被告曾否向原告為撤銷上開合約書之意思表示，經答稱：「我有
      向原告說車子掉了也不完全是我的責任」等語，惟以其前揭所述，尚難認其已
      為撤銷之表示，而被告迨至本院審理中始抗辯係受脅迫而簽立上開合約書，顯
      已逾越行使撤銷權之一年除斥期間。綜上，被告既未能舉證證明其因受恐嚇而
      簽立上開合約書，其所為之該意思表示並無瑕疵，被告自應受其拘束。
（二）其次，被告辯稱原告曾以口頭承諾雙方依當時車價各負擔一半之損失，惟為原
      告所否認，被告又未能舉證以實其說，無從認係真實，是足認雙方並未合意變
      更前開合約內容，被告自應依該合約履行。
（三）末按，於數宗給付中，得選定其一者，其選擇權屬於債務人；選擇權未定有行
      使期間者，債權至清償期時，無選擇權之當事人，得定相當期限催告他方行使
      選擇權，如他方當事人不於所定期限內行使選擇權者，其選擇權移屬於為催告
      之當事人，民法第二零八條、第二百十條第二項分別定有明文。上述合約書中
      記載：「茲經雙方同意共立如左：一、甲方（即原告）所屬一九九四年份賓士
      Ｃ一八○白色小自客車一輛，乙方（即被告）於九十年十一月十七日接管該車
      後遺失。二、乙方願以同款式年份之車輛賠償，或以當時行情議價賠償。三、
      以上合約經雙方同意約定於九十一年三月十五日前履行... 」，此觀之卷附合
      約書自明，而被告不否認原告前多次請求其依約履行，其迄未履約，亦無表示
      選擇賠付原告同款車輛等情，則原告請求被告依系爭自小客車失竊時之市價賠
      償，於法並無不合。又查，上開汽車失竊當時之市價約為新臺幣四十五萬元，
      此有九十二年七月十六日高雄市汽車商業同業公會（九二）高汽茂字第二二四
      五號鑑識證明函附卷可稽，是原告本件請求被告賠償四十五萬元部分，尚屬允
      洽。至上開合約書第二項旁固註記「（車價陸拾萬元正及車上照相機及有價證
      券拾萬元正）」等文詞，惟此僅係兩造於簽約時，就系爭自小客車及車內物品
      粗估之價值，並非賠償金額之預定，否則上述第二項後段之約款，無異形同具
      文，是尚難逕以該項註記內所載之車款，為認定被告賠償額度之標準，附此敘
      明。
四、綜上所述，被告辯稱其係受脅迫始簽立合約書，及原告曾允諾負擔一半之損失各
    節，均不足採。從而，原告依兩造契約之法律關係，請求被告給付四十五萬元，
    及自九十一年三月十六日起至清償日止，按週年利率百分之五計算之利息，洵屬
    有據，至其逾此範圍之請求，為無理由，應予駁回。
五、本件事證已臻明確，兩造其餘攻擊防禦方法，核與判決結果不生影響，爰不一一
    論述，併此敘明。
六、據上論結，原告之訴為一部有理由，一部無理由，依民事訴訟法第七十九條，判
    決如主文。
中    華    民      國    九十二  年      九      月       十九      日
                              臺灣高雄地方法院民事第一庭
~B法      官  甯  馨
右為正本係照原本作成。
如不服本判決，應於送達後二十日內，向本院提出上訴狀並表明上訴理由，如於本判
決宣示後送達前提起上訴者，應於判決送達後廿日內補提上訴理由書（須附繕本）。
中    華    民      國    九十二  年      九      月       十九      日
~B法院書記官  林麗文


司法院資訊處製作；財團法人民間司法改革基金會備份。
